臺灣屏東地方法院民事判決　　　　　　　93年度重訴字第63號
原　　　告　乙○○
訴訟代理人　黃進祥律師
複代理人　　王世宗律師
被　　　告　台輪交通有限公司
法定代理人　丙○○
訴訟代理人　丁○○
被　　　告　甲○○
上列當事人間侵權行為損害賠償事件，本院於民國94年8 月10日
言詞辯論終結，判決如下：
    主  文
被告應連帶給付原告新台幣壹拾萬柒仟壹佰拾玖元，及自民國
九十三年七月二十七日起至清償日止，按週年利率百分之五計算
之利息。
原告其餘之訴及假執行之聲請均駁回。
訴訟費用由被告連帶負擔二十分之一，餘由原告負擔。
本判決第一項得假執行。
    事實及理由
一、本件被告台輪交通有限公司（下稱台輪公司）經合法通知，
    無正當理由未於言詞辯論期日到場，核無民事訴訟法第386
    條各款所列情形，爰依原告聲請，由其一造辯論而為判決。
    又按訴狀送達後，原告不得將原訴變更或追加他訴。但有下
    列各款情形之一者，不在此限：(3)擴張或減縮應受判決事項
    之聲明者。(7)不甚礙被告之防禦及訴訟之終結者，民事訴訟
    法第255 條第1 項定有明文。經查，原告於民國93年7 月19
    日向本院提起本件附帶民事訴訟，請求被告連帶賠償新台幣
    （下同）11,252,287元，該起訴狀繕本於93年7 月26日送達
    被告後，方於94年5 月26日、7 月20日、8 月10日方具狀減
    縮賠償金額為2,117,637 元，依據上開說明，於法並無不合
    ，應予准許。
二、原告起訴主張：被告甲○○係被告台輪公司之司機，被告甲
    ○○於93年1 月12日下午6 時30分許，駕駛被告台輪公司所
    有車號ＷＩ─317 號營業用大貨車，沿屏東縣潮州往萬丹方
    向行駛於太平路內側車道，行經太平路與五魁路交叉路口停
    止線前處時，本應注意汽車在同一車道行駛時，除擬超越前
    車外，後車與前車之間應保持隨時可以煞停之距離，並注意
    車前狀況，隨時採取必要之安全措施，竟疏未注意及此，自
    後撞擊在同向前方等候綠燈駕駛車號ＷＡ─4788號自用小客
    車之原告，致原告因此受有腦震盪、頸部扭傷、胸部挫傷、
    腰及髖部挫傷等傷害。被告甲○○並因此由台灣屏東地方法
    院檢察署檢察官以93年度偵字第2648號聲請簡易判決處刑，
    經本院以93年度交簡字第452 號判處有期徒刑2 月，再由本
    院以93年度交簡上字第45號改判有期徒刑3 月，得易科罰金
    確定。原告因此增加支出醫療費25,198元、看護費20,000元
    、交通費10,000元，工作收入減少之損失62,439元，及精神
    損害200 萬元，為此爰依侵權行為法律關係，於本院聲明求
    為：(一)被告應連帶賠償原告2,117,637 元，及自93年7 月27
    日起至清償日止，按週年利率5 ％計算之利息。(二)願供擔保
    請准宣告假執行。
三、被告甲○○則以：我願賠償部分醫療費、看護費、交通費及
    慰撫金，但過失責任不全在我，原告有20％之過失，且原告
    請求的金額太高等語置辯，並聲明：原告之訴及假執行之聲
    請均駁回，如受不利判決願供擔保請准免為假執行。被告台
    輪公司經合法通知，雖未於言詞辯論期日到場，惟於準備程
    序中以：願賠償部分醫療費、看護費、交通費及慰撫金，原
    告也有20％之過失，原告請求的金額太高等語資為抗辯，並
    聲明：原告之訴駁回。
四、原告主張被告甲○○係被告台輪公司之司機，其於上述時地
    執行職務，駕駛被告台輪公司所有車號ＷＩ─317 號營業用
    大貨車，沿屏東縣潮州往萬丹方向行駛於太平路內側車道，
    行經太平路與五魁路交叉路口停止線前處時，本應注意汽車
    在同一車道行駛時，除擬超越前車外，後車與前車之間應保
    持隨時可以煞停之距離，並注意車前狀況，隨時採取必要之
    安全措施，竟疏未注意及此，自後撞擊在同向前方等候綠燈
    駕駛車號ＷＡ─4788號自用小客車之原告，致原告受有腦震
    盪、頸部扭傷、胸部挫傷、腰及髖部挫傷之傷害等情，業據
    原告提出高雄醫學大學附設中和紀念醫院、寶建醫院診斷證
    明書、醫療收據、看護費用收據等資料為證（附民卷第6 至
    28 頁）。 被告甲○○因上開事實，由台灣屏東地方法院檢
    察署檢察官以93年度偵字第2648號聲請簡易判決處刑，經本
    院以93年度交簡字第452 號判處業務過失傷害有期徒刑2 月
    ，再由本院以93年度交簡上字第45號改判有期徒刑3 月，得
    易科罰金確定一節，亦經本院職權調閱該刑事卷宗全卷核閱
    無誤，被告除爭執過失比例外，就上開執行職務時過失不法
    侵害原告一事並不爭執（本院卷第40頁），原告上開所述，
    堪信為真實。是本院為兩造協議簡化爭點（本院卷第40頁）
    ，認應審究者為：(一)兩造過失程度為何？(二)原告得請求被告
    連帶賠償之金額？茲分述如下。
五、兩造過失程度為何？
    被告雖辯稱原告就本件車禍之發生亦有20％之過失云云，惟
    按汽車在同一車道行駛時，除擬超越前車外，後車與前車之
    間應保持隨時可以煞停之距離，並注意車前狀況，隨時採取
    必要之安全措施，道路交通安全規則第94條第1 項、第2 項
    分別定有明文。經查，被告甲○○於上述時地，未保持安全
    距離追撞前車之原告致生車禍一節，業據被告甲○○於警訊
    供稱：「原告停在路口停止線外面，欲要起步，我就追撞原
    告」等語明確（偵卷第18頁），核與證人即處理警員涂貴所
    於偵訊證述：「依當時跡證，交通隊研判是後車未保持距離
    追撞前車」等語相符（偵卷第42頁）。且事故當時，路況、
    視線良好，無障礙物，此有道路交通事故談話記錄表可參（
    偵卷第18、19頁），客觀上被告甲○○並無不能注意之情事
    ，竟疏未注意追撞原告，肇生車禍，其顯有過失至明。綜合
    上情，本院認為原告在停止線停止之事實，甚為明確，其當
    無注意被告甲○○駕駛行為之義務，被告甲○○既為後車，
    自應保持安全距離，故其追撞原告，過失程度應為100 ％，
    原告則無過失責任，被告辯稱原告應負20％過失責任，尚無
    可採。原告因本件車禍受有上開傷害，有前揭醫院診斷證明
    書在卷可按，足徵被告甲○○上開過失行為與原告所受傷害
    間，有相當因果關係；被告台輪公司為僱用人，受僱人即被
    告甲○○在執行職務中過失不法侵害原告如上，僱用人被告
    台輪公司自應與被告甲○○同負連帶損害賠償責任。
六、原告得請求被告連帶賠償之金額？
  (一)按因故意或過失，不法侵害他人之權利者，負損害賠償責任
    ；受僱人因執行職務，不法侵害他人之權利者，由僱用人與
    行為人連帶負損害賠償責任；不法侵害他人之身體或健康者
    ，對於被害人因此喪失或減少勞動能力，或增加生活上需要
    時，應負賠償責任；不法侵害他人之身體、健康、名譽、自
    由、信用、隱私、貞操，或不法侵害其他人格法益而情節重
    大者，被害人雖非財產上之損害，亦得請求賠償相當之金額
    ，民法第184 條第1 項前段、第188 條第1 項、第193 條第
    1 項、第195 條第1 項前段分別定有明文。本件被告甲○○
    因車禍事故，不法侵害原告身體、健康，被告台輪公司係為
    被告甲○○之僱用人已如前述，是原告自得依侵權行為法律
    關係，請求被告連帶賠償其所受之損害。
  (二)醫療費用部分：
  1.原告先以起訴狀主張其因本件車禍事故支付醫療費用10,213
    元，並提出醫療費收據25紙為證（附民卷第9 至27頁），此
    為被告所不爭執（本院卷第39頁），故原告主張此部分金額
    為因本件車禍所增加之支出，應堪採信。
  2.原告嗣於94年5 月26日準備程序中擴張醫療費用另增加14,9
    85元，並提出醫療收據62紙為證（本院卷第142 至185 頁）
    ，惟此部分已為被告否認。經查，原告所提前開寶建醫院診
    斷證明書係記載「宜休養及門診追蹤治療1 至2 月」等語，
    有上開診斷證明書附卷可稽，本件原告係93年1 月12日車禍
    ，同年1 月21日出院，如休養2 月，應至3 月21日即已痊癒
    ，然原告此部分所提之醫療收據日期均在93年7 月28日以後
    ，已逾前揭診斷證明書所示休養期間達4 月以上；且此部分
    醫療收據有部分係精神科之單據，顯與本件車禍無涉，原告
    復未舉證何以須治療超過診斷證明書所載之期間，此部分主
    張，即屬無據，尚難採信。
  (三)增加生活上需要：
  1.看護費用部分：原告主張因本件車禍受傷住院10日，住院期
    間日常生活仰賴看護照顧，請求以每日2,000 元計算10日之
    看護費用等情，業據其提出前開高雄醫學大學附設中和紀念
    醫院、寶建醫院診斷證明書及看護費用收據各1 份為證，並
    為被告所不爭執（本院卷第39頁），故原告請求20,000元之
    看護費用（2,000 ×10=20,000）， 應屬有據。
  2.交通費用部份：原告主張因本件車禍受傷，多次往返高雄醫
    學大學附設中和紀念醫院、寶建醫院、屏東基督教醫院治療
    ，支出交通費用計程車費10,000元等情，業據其提出上開醫
    療單據為證，且為被告所不爭執（本院卷第39頁），應予准
    許。
  (四)工作收入減少之損失：
    原告主張其在中華電信股份有限公司（下稱中華電信）從事
    話務工作，車禍發生後，因須至醫院就診及在家休養，於93
    年3 月15日至23日、同年3 月25日至31日、同年4 月1 日共
    請休假13日，致無法領取不休假獎金；又原告平常因加班累
    積之時數，可擇一領取加班費或換成補休，但因車禍須就醫
    及休養，僅能以補休方式為之，於93年1 月30日起至同年4
    月2 日止，共請補休8.38日（即8 日3 小時），致無法領取
    加班費，以原告92年薪資所得計算平均月薪為73,385元（88
    0,630 ÷12＝73,385），請求不休假獎金及加班費之工作損
    失52,299元（73,385÷30×21.38 ＝52,299）。另原告因請
    病假，致無法領取績效獎金6,290 元、考核獎金3,850 元，
    以上合計共62,439元（52,299＋6,290 ＋3,850 ＝62,439）
    。被告均拒絕賠償，並以：前開車禍並未影響原告勞動能力
    及工作，不應以扣繳憑單計算月薪等語置辯。經查：
  1.原告主張之上開休假13日，均屬91年度之保留休假，該13日
    保留休假依公務人員請假規則，須於93年度休畢，不得再請
    領不休假獎金等情，有原告所提請假填報單3 紙附卷可稽（
    本院卷第186 至188 頁），並經本院職權函詢中華電信無誤
    ，有中華電信94年7 月4 日屏人字第94Ａ3100061 號函1 份
    在卷可參（本院卷第229 頁），是原告主張其受有此部分不
    休假獎金之工作損失云云，即屬無據，不足採信。
  2.原告主張上開補休8 日3 小時得換領加班費一節，經本院職
    權函詢中華電信可知，原告主張之補休，其日期在93年1 月
    至3 月者（超過3 月部分難認與本件車禍有關，業如上述）
    ，係92年度7 月份以後之加班時數所得，得改領加班費者，
    僅有42小時（例假日加班24小時，延時加班18小時），依照
    原告92年度32薪級計算，其月薪為54,100元，故例假日加班
    時薪應為226 元（54,100÷30÷8 ＝226）， 延時加班時薪
    則為301 元（226 ×4 ÷3 ＝301 ，依勞動基準法第24條第
    1 款計算），此有中華電信94年6 月24日屏人字第94Ａ3100
    059 號函、7 月4 日屏人字第94Ａ3100061 號函、7 月14日
    屏人字第94Ａ3100074 號函及原告所提薪給清單各1 份附卷
    可稽（本院卷第210 至214 、229 至234 、246 、263 至26
    4 頁），堪信為真實。綜上，原告因本件車禍受傷，請求補
    休而未能領取加班費之時數為42小時，其受有加班費損失共
    10,842元（226 ×24＋301 ×18＝10,842），為有理由，逾
    此部分之請求，顯屬無據。
  3.原告主張被告應賠償其因請病假無法領取績效獎金6,290 元
    、考核獎金3, 850元等情，已為被告否認。經查，中華電信
    績效、考核獎金係因員工請事、病假始會扣減，原告93年績
    效、考核獎金計算基準為92年月薪32薪級54,100元，原告因
    93年度請病假10日而遭扣減上開績效、考核獎金，考核獎金
    每請事、病假1 日，扣減385 元（3,850 ÷10＝385）， 績
    效獎金每請事、病假1 日扣減629 元（6,290 ÷10＝629）
    等情，有原告所提薪給清單2 紙附卷可稽（本院卷第263 至
    264 頁），應信屬實。惟依卷附原告93年度請假明細表（本
    院卷第211 頁），原告因本件車禍所請病假僅有93年1 月份
    之6 日，其餘4 日係在93 年6月間，尚乏證據證明與本件車
    禍有關，業如前述，故原告因本件車禍受有績效、考核獎金
    之損失應為6,084 元（629 ×6 ＋385 ×6 ＝6,084 元），
    為有理由，逾此部分之請求，即屬無據。
  (五)精神慰撫金部分：
    原告因本件交通事故，受有腦震盪、頸部扭傷、胸部挫傷、
    腰及髖部挫傷之傷害，在醫院住院10日，身心遭受痛苦，自
    堪認定。查原告係大學畢業，擔任中華電信業務佐之工作，
    92年薪資所得為880,630 元，有汽車2 輛等財產，此有畢業
    證書、在職證明書、92年各類所得扣繳暨免扣繳憑單、本院
    職權調閱之財產資料等在卷可按（本院卷第44至51頁）。被
    告甲○○為國中肄業，92年薪資所得為219,42 5元，有房屋
    1 筆、土地4 筆、汽車1 輛；被告台輪公司資本額則為12,0
    00,000元等情，有公司變更登記事項卡、本院職權調閱之財
    產資料等附卷可參（本院卷第25、55至57頁），本院審酌兩
    造之身份、地位、經濟狀況及所受痛苦等情，認為原告請求
    精神慰撫金以5 萬元為適當，逾此部分，即屬無據。
七、綜上所述，原告因本件車禍事故所得請求被告連帶給付之金
    額為107,139 元（10,213＋20,000＋10,000＋10,842＋6,08
    4 ＋50,000＝107,139）， 被告就前開金額拒為全部給付，
    並應自原告為請求之時起即起訴狀繕本送達被告之翌日即93
    年7 月27日起按週年利率5 ％加計遲延利息。原告之請求於
    此範圍內，為有理由，應予准許，逾此範圍之請求，即屬無
    據，應予駁回，此部分假執行之聲請，失所附麗，應併予駁
    回。又本件原告勝訴部分金額未逾50萬元，應依執權宣告假
    執行。
八、據上論結，本件原告之訴為一部有理由，一部無理由，依民
    事訴訟法第385 條第1 項前段、第79條、第85條第2 項、第
    389 條第1 項第5 款，判決如主文。
中　　華　　民　　國　　94　　年　　8 　　月　　24　　日
                  民事第一庭    審判長法  官  羅心芳
                                      法  官  林雅莉
                                      法　官　翁世容
正本係照原本作成。
如不服本判決，應於收受送達後20日內向本院提出上訴書狀。
                                書記官　溫訓暖
中　　華　　民　　國　　94　　年　　8 　　月　　24　　日
